【裁判字號】    95,簡上,978
【裁判日期】    951229
【裁判案由】    竊盜等
【裁判全文】
臺灣高雄地方法院刑事判決             95年度簡上字第978號
上  訴  人
即  被  告  甲○○原名安立中.
選任辯護人  郭家駿律師
上列上訴人因不服本院簡易庭民國95年7 月3 日95年度簡字第
1175號簡易判決（檢察官聲請簡易判決處刑案號：臺灣高雄地方
法院檢察署94年度偵字第15678 號），提起上訴，本院管轄第二
審之合議庭認為不應以簡易判決處刑，改以通常程序審理，判決
如下：
    主  文
原判決撤銷。
甲○○無罪。
    理  由
一、原聲請簡易判決處刑意旨略以：被告甲○○（原名安立中）
    與丁○○（原名陳金妙）前係配偶關係，在其高雄縣大寮鄉
    ○○村○○街40號住處，見丁○○所申辦之國泰世華商業銀
    行（帳號000000000000號）現金卡已於民國93年12月13日寄
    達於上址。竟於同年月17日某時，意圖為自己不法之所有，
    竊取丁○○所有之上開現金卡與甫寄達之密碼函，連續於同
    日中午12時35分與38分許，在高雄縣大寮鄉大寮郵局、彰化
    銀行大發分行自動櫃員機輸入該現金卡密碼，致該自動付款
    設備誤以為係丁○○本人或經丁○○授權之人提款而支付預
    借之現金，以此不正方法，自該自動付款設備共取得1 萬元
    與9 千元。嗣丁○○於94年3 月23日接獲銀行通知繳款而悉
    上情，並報循線警查獲等情，因認被告係犯刑法第320 條第
    1 項之竊盜、刑法第339 條之2 第1 項之以不正方法由自動
    付款設備取得他人之物罪嫌等語。
二、按犯罪事實應依證據認定之，無證據不得推定其犯罪事實；
    又不能證明被告犯罪或其行為不罰者，應諭知無罪之判決，
    刑事訴訟法第154 條第2 項及第301 條第1 項分別定有明文
    。再按認定犯罪事實所憑之證據，雖不以直接證據為限，間
    接證據亦包括在內，然無論直接證據或間接證據，其為訴訟
    上之證明，須於通常一般之人均不致有所懷疑，而得確信其
    為真實之程度者，始得據為有罪之認定，倘其證明尚未達此
    一程度，而有合理之懷疑存在而無從使事實審法院得有罪之
    確信時，即應由法院為諭知被告無罪之判決（最高法院76年
    台上字第4986號判例參照），又又告訴人之指訴係以使被告
    受刑事訴追為目的，是其陳述是否與事實相符，仍應調查其
    他證據以資審認（最高法院52年台上字第1300號判例可資參
    照）。
三、證據能力意見：
（一）證人丁○○於警詢中供述，屬審判外陳述，辯護人爭執其
      證據能力，應不得為證據；又證人丁○○於偵查中陳述，
      雖屬審判外陳述，惟係依法具結後向檢察官所為，且無顯
      不可信之情形，依刑事訴訟法第159 條之1 第2 項，應有
      證據能力。
（二）本判決所引用之其餘證據資料（詳後引證據），其中傳聞
      書面證據部分，縱無刑事訴訟法第159 條之1 至第159 條
      之4或 其他規定之傳聞證據例外情形，亦因被告、辯護人
      及檢察官或同意可作為證據使用，或未聲明異議，依刑事
      訴訟法第159 條之5 第1 項、第2 項之規定，本院審酌該
      證據作成之情況，或係本院函查事項所為函覆，或係金融
      或電信機構以依留存資料所為證明文書，或係員警制作之
      訪查紀錄，認為適當，均得為證據。
四、本件檢察官認被告即上訴人甲○○涉有上開罪嫌，無非以告
    訴人丁○○之指訴、提領畫面翻拍照片及被告辯詞與證人安
    鍾秀蘭證述有異為主要論據，訊據被告甲○○堅決否認有何
    竊盜丁○○現金卡或由自動付款設備盜領現金等犯行，辯稱
    ：卷附翻拍照片畫面中提領現金之人非被告本人，當日被告
    為公司派駐在外工作，不可能去提款，原審並無直接證據足
    認定被告犯行等語。經查：
（一）告訴人丁○○申請國泰世華商業銀行帳號000000000000號
      現金卡及密碼函已於93年12月13日寄達於大寮鄉○○村○○街40號，由安鍾秀蘭簽收後，於同日中午12時35分與38
      分許，在高雄縣大寮鄉大寮郵局、彰化銀行大發分行自動
      櫃員機遭人分2 次各提取10,000元與9,900 元之事實，為
      當事人所不爭執，亦據證人安鍾秀蘭證述在卷（偵查卷,
      第54頁以下），此外，並有國泰世華銀行現金卡申請資料
      、簽收回執、帳戶交易明細表等資料在卷可稽，應堪認屬
      實。然此僅能證明告訴人申請之現金卡由安鍾秀蘭簽收，
      及有提款之事實，尚不能直接認定被告有持卡盜領行為，
      仍須以積極證據證明之。
（二）又告訴人丁○○先於94年5 月13日警詢中指認大寮郵局監
      視錄影帶翻拍照片中（如偵卷, 第14頁照片），身著西裝
      提領款項之人為被告（偵卷第10頁），再於95年8 月24日
      警詢時改稱：「我現仔細看，我不確定他是甲○○，因為
      被告平常有著西裝及白襯衫的習慣，我才誤認他是甲○○
      」等語（偵卷第34頁），並指認彰化銀行大發分行盜領者
      翻拍照片（偵卷, 第35,46,47頁照片），證稱：「我確定
      他是甲○○，因為他有明顯的駝背，及頭髮特徵都很像」
      云云，於檢察官偵查中亦稱：「照片中身著西裝提領之人
      不是被告，應是身著襯衫之人，因為他頭髮也捲捲的，警
      詢表示身著西裝提領人是被告是指認錯了」云云（偵卷,
      第62頁），惟嗣於本院審理後翻稱：「（大寮郵局照片）
      有點模糊看不出來有認識的人」、「當天我有指認穿西裝
      男子是被告，警察後來有打電話給我，說在彰化銀行調到
      照片好像不一樣，所以問我是否還要再確認，後來我與父
      親一起去，警察向我提示8 張同1 人照片，叫我選比較像
      的，我說彰化銀行翻拍照片才像被告，因為他有點駝背、
      臉也像，且他穿的花襯衫我有看過，大寮郵局翻拍照2 人
      不是被告，警察叫我指認那個是我的前夫」等語（本院簡
      上卷, 第48頁）。然經對照警方所提供大寮郵局及彰化銀
      行大發分行監視器前後翻拍照片（偵卷, 第10頁、第
      35,46,47頁照片），就提領人數、衣著、形貌均不相同，
      參以告訴人前後數次指認反覆其詞，亦自述警方有誘導指
      認被告之情形，佐以證人丁○○於審理中結稱：「指認前
      最後1 次看到被告是94年1 月11日到戶政辦理離婚時，到
      8 月24日第2 次指認（彰化銀行大發分行照片）間都沒有
      見到面」等語（本院簡上卷, 第52頁），其第2 次指認期
      間相距7 月，被告體型、相貌均有變化，且該次指認照片
      ，相較於大寮郵局相片更顯模糊、難識面貌，被告僅憑模
      糊不清之照片指認被告，有極高誤認可能性。末以，且被
      告與告訴人間尚有子女監護權糾紛，業據告訴人丁○○證
      述在卷（本院簡上卷, 第55頁），其於本院中亦曾表明需
      被告與之協調親子監護問題，始願與被告和解之態度，即
      不能排除告訴人有藉此刑事告訴爭取子女監護權之動機，
      故告訴人有瑕疵之指訴，亦不足認定被告即係行為人。是
      以，告訴人丁○○之指認及指訴既有明顯瑕疵存在，自不
      足採認資為認定被告有罪之證據。
（三）再者，縱上開現金卡係寄達告訴人前夫即被告家中，惟實
      際簽收送達卡片之人係被告之母安鍾秀蘭，業據證人安鍾
      秀蘭於偵查中證述：伊收到現金卡後，告訴人丁○○於隔
      日（14日）即行取走等語（偵查卷, 第55頁），另有現金
      卡簽收回執影本1 紙在卷可稽（偵卷, 第80頁），是其並
      未證述有將現金卡交付予被告之事實，且告訴人並未親聞
      目睹被告有取走現金卡乙節，其指訴係被告竊取現金卡後
      盜領上開金額云云，即無所據，即無其他補強證據足資佐
      認，揆諸上揭意旨，即難憑告訴人有瑕疵之單一指訴，逕
      認被告有盜領之犯行。雖告訴人丁○○於本院結稱：「被
      告曾經在電話中跟我父親丙○○說錢是他領的」云云（本
      院簡上卷, 第55頁），惟經證人丙○○到庭結稱：「被告
      、被告之父姐打電話來，只談願意付2 萬元，是否可以和
      解的事，但沒有講說錢是何人領的。」等語明確（本院簡
      上卷, 第81頁以下），證人丁○○始稱：「可能是我誤會
      我父親的意思」云云（同卷, 第85頁以下），足認證人丁○○所述被告在電話中向證人丙○○自認盜領犯行已有不
      實，況縱被告家人事後有去電要求談和解事宜，亦不能逕
      行推論被告承認犯行。是以，被告甲○○辯稱伊並無竊取
      信用卡，亦未曾盜領告訴人之現金卡而支用金額乙節，應
      堪採信。
（四）再者，縱證人安鍾秀蘭偵查中所證述告訴人丁○○有來電
      詢問現金卡送達情形並於翌日取走過程等節（偵卷, 第55
      頁），與被告辯稱：係伊經晏仲菊來電詢問後，去電回家
      有聽到告訴人聲音，同意由告訴人領走等節（同卷, 第
      63,61 頁），並不相符，惟現金卡片實際由安鍾秀蘭簽收
      處理，被告未必知情，且偵訊距案發時相隔約半年，被告
      就告訴人是否領取或實際領取方式為何，亦可能不復記憶
      清晰，況且，證人安鍾秀蘭與被告主要陳述，均指告訴人
      已取走現金卡乙節相互一致，是證人安鍾秀蘭與被告2 人
      所述，僅略有歧異，亦不足資為認定被告有罪之積極證據
      。另查，經警訪查被告上開高雄縣大寮鄉○○村○○街40
      號住所之鄰人卓金妹、張廣發固表示於93年12月間，並未
      見到告訴人返回等情，有查訪紀錄表2 紙在卷可稽，惟受
      訪查之鄰人與被告家人並非陣日相處，對被告家中發生何
      事未必全部明瞭，且若告訴人確曾返回夫家拿取個人物品
      ，時間可能短暫，亦未必告知鄰人，鄰人若未外出巧遇，
      表示未查悉此情，亦屬當然，更不能以鄰人卓金妹、張廣
      發於查訪紀錄表之意見，為不利於被告之認定。末以，被
      告所提出台銓公司93年12月份考勤表之打卡資料（偵卷,
      第69頁顯示），伊於上開現金卡遭盜領日之93年12月17日
      ，僅有記載上班時間，並未記載下班時間，只有「廖錦婷
      」之蓋章，被告亦僅稱：「上晚班情形，4 點需接班，無
      法在5 點打卡，電話告知主管，4 點主管就會蓋章」等語
      （偵卷, 第71頁），復未提出釋明方法，固無法證明其值
      班起訖時間及當日身在何處，惟被告本不負自證其無罪之
      義務，縱其未能明白舉證當日行跡，亦不能逕行反面推論
      其有赴上開金融機構提領現金卡款項犯行，是以，亦不得
      以此消極事實，認定被告犯罪事實。
五、此外，復查無其他積極證據，足認被告有何竊取告訴人現金
    卡及盜領借支額度現金之犯行，核之上開法條及判例之意旨
    ，自應認本件聲請簡易判決處刑所認被告之犯行無法證明，
    即應為無罪判決。原審未詳審酌及此，為被告有罪科刑之判
    決，尚有未洽。本件被告上訴意旨否認犯罪，指摘原判決不
    當，為有理由，自應予以撤銷改判，另為諭知被告無罪之判
    決。
六、按檢察官聲請以簡易判決處刑之案件，經法院認為有第451
    條之1 第4 項但書之情形者，應適用通常訴訟程序審判之，
    刑事訴訟法第452 條定有明文；且對於簡易判決之上訴，準
    用刑事訴訟法第三編第一章及第二章之規定，管轄第二審之
    地方法院合議庭受理簡易判決上訴案件，應依通常程序審理
    ，其認案件有刑訴法第452 條之情形者，應撤銷原判決，逕
    依通常程序為第一審判決，法院辦理刑事訴訟簡易程序案件
    應行注意事項第14項亦有規定。本件檢察官就被告涉嫌竊盜
    等犯行聲請簡易判決處刑，經本院審理後，認本件應為無罪
    之諭知，已如前述，致有刑事訴訟法第451 條之1 第4 項但
    書第3 款之情形，依上開規定，自應由本院合議庭逕依通常
    程序審理後，自為第一審判決，附此敘明。
據上論斷，應依刑事訴訟法第452 條、第455 條之1 第3 項、第
369 條第1 項前段、第364 條、第301 條第1 項，判決如主文。
本案經檢察官乙○○到庭執行職務。
中    華    民    國    95    年    12    月    29    日
                 刑事第14庭    審判長法  官
                                     法  官
                                     法  官
以上正本證明與原本無異。
如不服本判決，應於判決送達後10日內，向本院提出上訴狀。
                                書記官  謝群育
中    華    民    國    95    年    12    月    29    日


司法院資訊處製作；財團法人民間司法改革基金會備份。
